臺灣桃園地方法院民事裁定　　　　　　　　96年度抗字第40號
抗　告　人　國敦營造有限公司
法定代理人　甲○○
上列抗告人因與相對人五州石材工業有限公司間拍賣抵押物事件
，對於中華民國96年1 月30日本院95年度拍字第2723號裁定提起
抗告，本院裁定如下：
    主  文
抗告駁回。
抗告程序費用新台幣壹仟元由抗告人負擔。
    理  由
一、按抵押權人於債權已屆清償期而未受清償者，得聲請法院拍
    賣抵押物，就其賣得價金而受清償，民法第873 條第1 項定
    有明文。而抵押權人依此規定聲請拍賣抵押物者，係屬非訟
    事件，法院所為准駁之裁定，無確定實體法上法律關係存否
    之性質，於債權及抵押權之存否，亦無既判力。實體上法律
    關係有爭執之人，為求保護其權利，應另提起訴訟，以求解
    決。又按，「承攬之工作為建築物或其他土地上之工作物，
    或為此等工作物之重大修繕者，承攬人就承攬關係所生之債
    權，對於其工作所附之定作人之不動產有抵押權。」民國88
    年4 月21日修正前之民法第513 條亦有明文。故承攬人所得
    聲請拍賣之抵押物限於該工作物係定作人所有之不動產，始
    有法定擔保物權存在。再按，承攬人承攬之工作既為房屋建
    築，其就承攬關係所生之債權，僅對「房屋」部分始有法定
    抵押權。至房屋之基地，因非屬承攬之工作物，自不包括在
    內（最高法院87年度第2 次民事庭會議參看）。
二、抗告人意旨略以：依抗告人所提附卷之契約書，相對人與第
    3 人簡正文等4 人間之法律關係並非僅止於租賃而已，尚有
    共同定作之關係，甚且基於公同共有，對於系爭土地自有法
    定抵押權之存在等語。
三、經查，本件抗告人於原法院聲請拍賣之抵押物，係指坐落桃
    園縣蘆竹鄉○○○段海湖小段56-131、56-436、56-437、56
    -438、56-752等筆地號之土地（下稱系爭土地）乙節，有其
    所提出之民事拍賣抵押物聲請狀中應受裁定事項之聲明欄中
    之記載可稽（見原審卷第3 頁），而原法院並僅針對上開土
    地為准駁之裁定，依本件抗告意旨僅以其就系爭土地確有法
    定抵押權等語觀之，堪認無訛，是本件抗告人聲請拍賣之標
    的不含其上建物，已堪認定。
四、次查，依抗告人所提出之工程合約所載，其為系爭承攬契約
    之承攬人，而定作人則為相對人（見原審卷第26-35 頁），
    是依上規定，抗告人所得行使法定抵押權之標的，自以相對
    人所有者為限。惟查，系爭土地係屬第3 人簡正文、簡正章
    、簡慶忠、簡慶賢所有，僅將系爭土地出租予相對人乙情，
    亦有抗告人所提出之系爭土地登記第2 類謄本及土地租賃契
    約書附卷可按（見原審卷第37-46 、17、18、6-8 頁），又
    系爭承攬契約之工作為建物之新建工程，其基地即系爭土地
    非屬承攬之工作物，是依上說明，抗告人自不得對系爭土地
    行使法定抵押權，則原裁定駁回抗告人本件拍賣抵押物之聲
    請，即無不當。至於相對人是否因與系爭土地所有權人簡正
    文等人共同定作系爭承攬工作而成為系爭承攬契約之共同定
    作人，或相對人是否系爭土地之公同共有人等節，事涉實體
    法上法律關係存否之判斷，本院尚無從於本件非訟程序中予
    以審酌，應由抗告人另行提起訴訟以資解決。從而，抗告人
    以上開理由提起本件抗告，請求廢棄原裁定，難謂有理由，
    應予駁回。
五、據上論結，本件抗告為無理由，依非訟事件法第46條、第21
    條第2 項、第24條第1 項，民事訴訟法第495 條之1 第1 項
    、第449 條第1 項、第78條，裁定如主文。
中　　華　　民　　國　　96　　年　　4 　　月　　25　　日
                民事第二庭  審判長法　官　劉克聖
                                  法　官　潘進順
                                  法　官　范明達
正本係照原本作成。
如不服本裁定，僅得於收受本裁定正本送達後10日內，以適用法
規顯有錯誤為理由，向本院提出再抗告狀，（須附繕本一份及繳
納再抗告裁判費新台幣1,000 元），經本院許可後始可再抗告。
中　　華　　民　　國　　96　　年　　4 　　月　　26　　日
                                  書記官  江世亨
